臺灣臺南地方法院刑事判決
111年度金訴字第477號
公  訴  人  臺灣臺南地方檢察署檢察官
被      告  林慧萍


上列被告因違反洗錢防制法等案件，經檢察官提起公訴（111年
度偵字第10016號、第10017號），被告於本院準備程序進行中，
就被訴事實為有罪之陳述，經法官告知簡式審判程序意旨，並聽
取檢察官及被告之意見後，合議庭裁定依簡式審判程序審理，並
判決如下：
    主  文
甲○○幫助犯洗錢防制法第十四條第一項之洗錢罪，處有期徒刑參
月，併科罰金新臺幣壹萬元，罰金如易服勞役，以新臺幣壹仟元
折算壹日。緩刑貳年，並應依附件之本院一一一年度南司刑移調
字第五八四號調解筆錄所載內容履行損害賠償。
    事  實
一、甲○○知悉國內金融機構帳戶之申辦手續堪稱簡便，而現今社
    會利用他人金融帳戶資料詐財之犯罪型態甚為猖獗，屢經國
    內平面及電子等各類媒體多年來廣為披露，顯能合理預見若
    將自己之金融帳戶資料供他人使用，該帳戶有可能被作為詐
    財及掩飾犯行之工具，詎其猶同時基於幫助他人詐欺取財、
    一般洗錢之不確定故意，於民國110年10月17日上午8時47分
    許，在址設高雄市○○區○○○0號之「7-ELEVEN肯娣門市」，以
    店到店之方式，將其申設之中國信託商業銀行帳號000000000
    000號帳戶之存摺、提款卡寄予前男友張庭羽(張庭羽涉案部
    分，檢察官另行偵辦中)，並以通訊軟體IG告知張庭羽上開
    帳戶之提款卡密碼及網路銀行帳號、密碼，而容任他人以上開
    帳戶作為詐欺取財及洗錢之用。該人則基於意圖為自己不法
    所有之犯意，分別於：㈠110年10月13日起，透過通訊軟體聯繫
    丙○○，佯稱：能透過「MD Company」投資獲利云云，致丙○○
    陷於錯誤，於110年10月23日下午2時36分許，匯款新臺幣（
    下同）20,000元至李政勳申設之中國信託商業銀行帳號000000
    000000號帳戶，再由不詳之人將款項轉至甲○○上開中國信託
    帳戶內。㈡110年10月12日下午3時許，透過通訊軟體聯繫乙○○
    ，佯稱可帶其操作平台投資獲利云云，致乙○○陷於錯誤，於1
    10年10月22日下午2時53分、54分許，分別匯款100,000元、5
    0,000元至李政勳上揭中國信託帳戶(李政勳涉案部分，檢察官
    另行偵辦中)，再由不詳之人將款項轉至甲○○上開中國信託
    帳戶內，旋遭提領一空，因而造成資金追查斷點，使國家無
    從或難以追查前揭犯罪所得之去向。
二、案經丙○○、乙○○訴由苗栗縣警察局苗栗分局報告臺灣橋頭地方
    檢察署陳請臺灣高等檢察署檢察長移轉臺灣臺南地方檢察署
    檢察官偵查起訴。
    理  由
壹、程序部分：
　　本案被告甲○○所犯之罪，係死刑、無期徒刑、最輕本刑為3
    年以上有期徒刑以外之罪，其於準備程序就前揭被訴事實為
    有罪之陳述，經受命法官告知簡式審判程序之旨，並聽取其
    與公訴人之意見後，本院合議庭裁定，依刑事訴訟法第273
    條之1規定，由受命法官獨任進行簡式審判程序，是本案之
    證據調查，依刑事訴訟法第273條之2規定，不受同法第159
    條第1項、第161條之2、第161條之3、第163條之1及第164條
    至第170條規定之限制，合先敘明。
貳、實體部分：
一、認定犯罪事實所憑之證據及理由：
　　被告就上開犯罪事實，於本院準備程序及審理程序時均坦承
    不諱，核與告訴人丙○○、乙○○於警詢之證述情節相符，且有
    李政勳中國信託銀行帳戶客戶基本資料及交易明細、被告中
    國信託銀行帳戶客戶基本資料及交易明細、告訴人丙○○之內
    政部警政署反詐騙諮詢專線紀錄表、苗栗縣警察局苗栗分局
    北苗派出所受理詐騙帳戶通報警示簡便格式表、金融機構聯
    防機制通報單、受理各類案件紀錄表、告訴人丙○○提出與詐
    欺集團對話紀錄、被告與張庭羽之對話紀錄（111年度偵字
    第2744號卷第29頁、第31頁、第35頁、第37頁至第57頁、第
    73頁、第75頁、第77頁至第83頁、第85頁至第121頁、第125
    頁、第131頁至第141頁）、告訴人乙○○提出與詐欺集團對話
    紀錄、匯款交易明細、告訴人乙○○之內政部警政署反詐騙諮
    詢專線紀錄表、臺南市政府警察局永康分局大橋派出所受理
    詐騙帳戶通報警示簡便格式表、金融機構聯防機制通報單、
    受理各類案件紀錄表（111年度偵字第2743號卷第75頁至第9
    5頁）各1份附卷可證。是以被告任意性之自白與事實相合，
    應可採信。綜上，本案事證明確，被告犯行洵堪認定，應依
    法論科。
二、論罪科刑：
　㈠按幫助犯之成立，主觀上行為人須有幫助故意，客觀上須有
    幫助行為，意即需對於犯罪與正犯有共同之認識，而以幫助
    之意思，對於正犯資以助力，而未參與實施犯罪之行為者而
    言（最高法院75年度台上字第1509號、88年度台上字第1270
    號判決意旨參照）。本件依告訴人丙○○、乙○○於警詢之指述
    ，遭詐欺過程中，未曾直接與詐騙者有何面對面接觸，是被
    告提供本案中國信託銀行帳戶之存摺、提款卡、提款卡密碼
    、網路銀行帳號及密碼予他人，使告訴人丙○○、乙○○遭不詳
    人士詐騙而輾轉匯款至其本案中國信託銀行帳戶，並經他人
    將款項領出造成金流斷點，而掩飾、隱匿上開不法所得之去
    向及所在，逃避國家之追訴、處罰，因無證據證明被告參與
    詐欺取財、洗錢行為之構成要件行為，僅得認定被告係基於
    幫助他人詐取財物及洗錢之不確定故意，且其所為提供帳戶
    之行為，亦屬詐欺取財及洗錢罪構成要件以外之行為，應僅
    構成詐欺取財罪及洗錢罪之幫助犯。是核被告所為，係犯刑
    法第30條第1項前段、第339條第1項之幫助詐欺取財罪，及
    刑法第30條第1項前段、洗錢防制法第14條第1項之幫助洗錢
    罪。
　㈡被告以一交付帳戶予他人之幫助洗錢、幫助詐欺取財行為，
    致數被害人財物受損，屬一行為觸犯數罪名之想像競合犯，
    應依刑法第55條規定，從一重以幫助犯一般洗錢罪論罪。按
    幫助犯之處罰，得按正犯之刑減輕之，刑法第30條第2項定
    有明文。本案被告幫助他人犯詐欺取財罪、洗錢罪，為幫助
    犯，本院衡其犯罪情節顯較正犯為輕，爰依刑法第30條第2
    項之規定，按正犯之刑減輕之（另本件既無任何證據顯示其
    所幫助之詐欺集團成員，為未滿18歲之少年，依有疑唯利於
    被告認定之原則，認為均無未滿18歲之人，且非3人以上）
    。再者，被告於本院審理中自白洗錢犯行，應依洗錢防制法
    第16條第2項規定減輕其刑，並依法遞減之。
　㈢爰審酌近年來國內多有詐欺、洗錢犯罪，均係使用人頭帳戶
    以作為收受不法所得款項之手段，並藉以逃避查緝，被告輕
    率提供其所申辦之本案中國信託銀行帳戶之存摺、提款卡、
    提款卡密碼、網路銀行帳號及密碼來幫助他人為詐欺、洗錢
    之犯行，其行為足以助長詐騙者之惡行，而破壞人與人之間
    之信賴關係，且被告帳戶內金流數量龐大，實際上亦已使告
    訴人丙○○、乙○○受詐騙並受有損害，實不可取，惟考量被告
    犯後於審理程序終能坦承犯行，已與告訴人乙○○達成調解，
    承諾賠償告訴人乙○○之損失，犯後態度尚可，兼衡被告自陳
    國中肄業之智識程度，現以電子科技作業員為業，與父親、
    姐姐同住，暨其家庭、生活、經濟狀況、犯罪動機、目的、
    手段、所生損害程度等一切情狀，量處如主文所示之刑，併
    諭知罰金如易服勞役之折算標準。
　㈣又被告前未曾犯罪受有期徒刑之宣告，有臺灣高等法院被告
    前案紀錄表可憑，其因一時疏失致罹刑章，且已與告訴人乙○○達成調解，而另一告訴人則無與被告調解之意願，有本院
    111年度南司刑移調字第584號調解筆錄及公務電話記錄在卷
    可證，信被告經此科刑之教訓，已足資警惕，應無再犯之虞
    ，本院因認被告所受宣告之刑，以暫不執行為適當，併予宣
    告緩刑2年，以啟自新。再者，緩刑宣告，得斟酌情形，命
    犯罪行為人向告訴人支付相當數額之財產或非財產上之損害
    賠償，刑法第74條第2項第3款亦有明定。本院為確保被告於
    緩刑期間，能按上開調解筆錄所承諾之賠償金額以及付款方
    式履行，以確實收緩刑之功效，爰依前揭規定，併諭知被告
    應依本院111年度南司刑移調字第584號所示調解筆錄內容支
    付損害賠償。又被告如違反上開緩刑所定負擔之情節重大，
    足認原宣告之緩刑難收預期效果，而有執行刑罰之必要者，
    依刑法第75條之1第1項之規定，得撤銷其宣告，附此敘明。
　㈤末按洗錢防制法第18條第1項前段固規定「犯第14條之罪，其
    所移轉、變更、掩飾、隱匿、收受、取得、持有、使用之財
    物或財產上利益，沒收之」，其無「不問屬於犯罪行為人與
    否」之要件（絕對義務沒收），當以屬於（按指實際管領）
    犯罪行為人者為限，始應（相對義務）沒收。茲告訴人丙○○
    、乙○○所匯入遭被告掩飾暨隱匿之受騙款項，雖於匯款當日
    即遭詐欺集團成員提領，然查無屬於被告之財物或犯罪所得
    ，自無從依上開規定或刑法第38條之1第1項規定宣告沒收。
    至被告供洗錢所用之中國信託銀行帳戶提款卡，因案發後已
    成警示帳戶，難再危害社會而無保安之必要，爰裁量不宣告
    沒收。
據上論斷，應依刑事訴訟法第273條之1第1項、第299條第1項前
段，洗錢防制法第2條第2款、第14條第1項、第16條第2項，刑法
第11條前段、第30條第1項前段、第2項、第339條第1項、第55條
、第42條第3項前段、第74條第1項第1款、第2項第3款，刑法施
行法第1條之1第1項，判決如主文。
本案經檢察官林朝文提起公訴，檢察官蘇聖涵到庭執行職務。 
中　　華　　民　　國　　111 　年　　8 　　月　 　26 　日
                  刑事第八庭  法  官  陳碧玉
以上正本證明與原本無異。
如不服本判決應於收受本判決後20日內向本院提出上訴書狀，並
應敘述具體理由。其未敘述上訴理由者，應於上訴期間屆滿後20
日內向本院補提理由書狀（均須按他造當事人之人數附繕本）「
切勿逕送上級法院」。 
　　　　　　　　　　　　　　　書記官　詹淳涵 　　　　　
中　　華　　民　　國　　111 　年　　8 　　月　　26　　日

附錄本案論罪科刑法條全文：
中華民國刑法第339條
意圖為自己或第三人不法之所有，以詐術使人將本人或第三人之
物交付者，處5年以下有期徒刑、拘役或科或併科50萬元以下罰
金。
以前項方法得財產上不法之利益或使第三人得之者，亦同。
前二項之未遂犯罰之。
洗錢防制法第14條
有第二條各款所列洗錢行為者，處7年以下有期徒刑，併科新臺
幣5百萬元以下罰金。
前項之未遂犯罰之。
前二項情形，不得科以超過其特定犯罪所定最重本刑之刑。